【裁判字號】    97,交易,313
【裁判日期】    980121
【裁判案由】    過失致死
【裁判全文】
臺灣彰化地方法院刑事判決             97年度交易字第313號
公  訴  人  臺灣彰化地方法院檢察署檢察官
被      告  乙○○
                    （現另案於臺灣臺中監獄執行）
上列被告因過失致死案件，經檢察官聲請簡易判決處刑（97年度
偵字第6862號），惟本院簡易庭認不宜逕以簡易判決處刑，而簽
由本院改依通常程序審理，本院判決如下：
    主  文
乙○○無罪。
    理  由
一、公訴意旨略以：同案被告甲○○（已據本院逕以簡易判決處
    刑審結）於民國於97年5月19日20時許，騎乘車牌號碼623-B
    VZ號重型機車，以時速約30至40公里之速度由北往南方向行
    經彰化縣花壇鄉○○路○段221號前時，因疏未注意車前狀況
    ，不慎撞及同向被告乙○○騎乘之腳踏車，致甲○○及被告
    乙○○均因之人車倒地，甲○○受有左手撕裂傷及臉部擦傷
    等傷害，另被告乙○○則受有左手撕裂傷之傷害。詎甲○○
    及被告乙○○2人發生事故後，明知彼時天雨，且光線為夜
    間無照明，後方同向而來之車輛駕駛人，隨時有可能撞及倒
    地之機車及腳踏車而發生傷亡，而其2人在事故發生後，雖
    分別受有傷害，惟傷勢均非嚴重，且可立即起身，並無不能
    注意之情事，竟應注意且能注意而疏未注意，其中被告乙○
    ○起身後，先向甲○○表示伊手錶損壞，且左手受傷等語，
    另甲○○起身後，即以其持用之0000000000號行動電話撥打
    住處使用之 (00)0000000號電話欲通知其父親許銘山，因該
    電話無人接聽，旋甲○○即電話通知其胞姊許惠雅，旋許惠
    雅轉告其母親後，甲○○即自同日20時15分許起迄同日20時
    22分許止，在現場 (基地台位置: 彰化縣花壇鄉○○路42-1
    號7樓頂)多次接聽、撥打其母親 (持用0000000000號電話)
    之電話，並向被告乙○○表示「伯父、伯父，對不起」，伊
    父親不久就會過來處理等語，而未即時將分別倒在慢車道上
    及慢車道旁之機車、腳踏車牽移至無妨害公眾行車之路旁，
    亦未指揮、警示同向駛來之車輛注意前方狀況，嗣上開事故
    發生約10分鐘後，適陳麗芬駕駛車牌號碼L5H-607號重型機
    車同向行至該處，因突見慢車道上有倒地之機車，不及反應
    ，因而撞及上開甲○○騎乘之機車，致陳麗芬受有肋骨骨折
    之傷害，雖經送醫急救，仍於到院前不治死亡，因認被告乙
    ○○涉犯刑法第276條第1項之過失致人於死罪嫌。
二、按犯罪事實應依證據認定之，無證據不得認定犯罪事實；又
    不能證明被告犯罪者，應諭知無罪之判決，刑事訴訟法第15
    4條第2項、第301條第1項分別定有明文。次按刑法上之過失
    ，其過失行為與結果間，在客觀上有相當因果關係始得成立
    。所謂相當因果關係，係指依經驗法則，綜合行為當時所存
    在之一切事實，為客觀之事後審查，認為在一般情形下，有
    此環境、有此行為之同一條件，均可發生同一之結果者，則
    該條件即為發生結果之相當條件，行為與結果即有相當之因
    果關係。反之，若在一般情形下，有此同一條件存在，而依
    客觀之審查，認為不必皆發生此結果者，則該條件與結果不
    相當，不過為偶然之事實而已，其行為與結果間即無相當因
    果關係，最高法院著有76年臺上字第192號判例可資參照。
三、公訴意旨認被告乙○○涉犯刑法第276條第1項之過失致人於
    死罪嫌，無非係以被告乙○○自承其並未即時將腳踏車移開
    現場等情，同案被告甲○○於警詢、偵查中之證述，及卷附
    通聯記錄、相驗屍體證明書、檢驗報告書、相驗照片、秀傳
    紀念醫院法醫參考病歷摘要及診斷證明書等資料為其論據。
    惟訊據被告乙○○堅決否認有何過失致人於死犯行，辯稱：
    伊是被撞的，被害人的死亡與伊無關等語。經查：
（一）同案被告甲○○於97年5月19日20時許，騎乘車牌號碼623
      -BVZ號重型機車，由北往南方向行經彰化縣花壇鄉○○路
      ○段221號前時，不慎撞及同向被告乙○○騎乘之腳踏車，
      致同案被告甲○○及被告乙○○均因之人車倒地，而後同
      案被告甲○○及被告乙○○均未能即時將渠等分別倒在慢
      車道上及慢車道旁之機車、腳踏車移走，之後被害人陳麗
      芬駕駛車牌號碼L5H-607號重型機車同向行至該處，因突
      見慢車道上有倒地之機車，不及反應，因而撞及上開同案
      被告甲○○倒地未移走之機車，致被害人陳麗芬受有肋骨
      骨折之傷害，雖經送醫急救，仍於到院前不治死亡等情，
      已據同案被告甲○○於警詢、偵查中供述甚詳，並有相驗
      屍體證明書、檢驗報告書、相驗照片、秀傳紀念醫院法醫
      參考病歷摘要、診斷證明書、道路交通事故現場圖、道路
      交通事故調查報告表及案發現場照片等資料附卷可按，應
      堪認定。
（二）則被害人陳麗芬既非因撞及被告乙○○被撞倒在上開路段
      慢車道旁之腳踏車而肇事死亡，依照上開判例說明，縱認
      被告乙○○未能即時將其上開腳踏車移走之行為有所疏失
      ，惟因其行為與被害人陳麗芬死亡之結果間，客觀上難認
      有相當因果關係，自難構成刑法上之過失犯。
（三）再衡諸被告乙○○為一年屆70歲之長者，當時其係遭同案
      被告甲○○自後追撞而人車倒地等情，則其辯稱：當時突
      然被撞倒，頭暈暈的，手受傷，也沒有力氣等情，顯非無
      據。則斯時被告乙○○精神、身體狀態均不佳，應屬於需
      要加以救護之對象，何況被告乙○○就其與同案被告甲○
      ○所發生之事故而言，實難認有何過失責任，是以檢察官
      認被告乙○○於被追撞而處於身心不佳之狀態後，仍應擔
      負在現場指揮、警示往來車輛之注意義務，尚乏依據，此
      部分亦難認被告乙○○有何過失可言。
（四）綜上所述，本件尚查無被告乙○○有何過失責任可言，此
      外，本院復查無其他積極證據足資證明被告乙○○涉有檢
      察官所指之過失致人於死犯嫌，其犯嫌即屬不能證明，揆
      諸前開法條規定，自應依據刑事訴訟法第301條規定對被
      告為無罪判決之諭知。
據上論斷，應依刑事訴訟法第301條第1項，判決如主文。
本案經檢察官余建國到庭執行職務。
中    華    民    國    98    年    1     月    21    日
                  交通法庭        法  官  紀佳良
以上正本證明與原本無異。
如不服本判決，應於收受判決後10日內向本院提出上訴書狀，並
應敘述具體理由；其未敘述上訴理由者，應於上訴期間屆滿後20
日內向本院補提理由書（均須按他造當事人之人數附繕本「切勿
逕送上級法院」）。
告訴人或被害人對於判決如有不服具備理由請求檢察官上訴者，
其上訴期間之計算係以檢察官收受判決正本之日期為準。
中    華    民    國    98    年    1     月    21    日
                                  書記官  詹國立


司法院資訊處製作；財團法人民間司法改革基金會備份。
